臺灣高雄地方法院刑事裁定　　　　　　 94年度交聲字第241號
原處分機關　高雄市政府
異　議　人　甲○○　男 77歲.
即受處分人
上列異議人即受處分人因聲明異議案件，對於高雄市政府民國94
年4 月6 日所為之處分（原處分：高市府交裁字第裁32-BC000
0000號），聲明異議，本院裁定如下：
    主  文
原處分撤銷。
甲○○不遵守道路交通標線之指示，處罰鍰新臺幣玖佰元，並記
違規點數壹點。
    理  由
甲、程序方面
    按違反道路交通管理事件，行為人認為舉發之事實與違規情
    形相符者，得於接獲通知單後，親自或委託他人持該通知單
    ，不經裁決向指定之處所，逕依裁罰基準執行並繳納罰鍰結
    案，且依此規定辦理經繳納罰鍰結案後逾20日不得再提出異
    議，固為違反道路交通管理事件統一裁罰基準及處理細則第
    48條第1 項、第58條第2 項所明定。然細鐸該法條文義，可
    知違反道路交通管理事件之行為人，逕依裁罰基準執行繳納
    罰鍰，得視為結案，而毋庸由交通監理、裁決機關裁決者，
    必以行為人「認為舉發之事實與違規情形相符者」為限。是
    倘行為人雖依照裁罰標準繳納罰鍰，然仍認為舉發事實與違
    規情形不符，而有爭執提出申訴者，即與前開規定不符，此
    時，交通監理、裁決機關仍需依照有關行政程序調查事實並
    為裁決，亦即該違反道路交通管理事件並不當然因此結案。
    而行為人此時自得於收受裁決書後20日內，依道路交通管理
    處罰條例第87條第1 項規定，提出異議，要屬當然。本件異
    議人即受處分人（下稱異議人）並未對於舉發事實承認，其
    雖已於94年3 月14日自動繳納罰緩新臺幣（下同）900 元，
    然據高雄市政府交通局94年5 月25日高市交裁字第09400179
    49號函所示，異議人業於94年3 月31日去函高雄市政府交通
    局要求裁決，是異議人顯非認本件舉發之事實與違規情形相
    符，縱其於94年3 月14日自動繳納罰鍰後，至94年5 月3 日
    始提出異議，雖逾20日，揆諸上開說明，仍與違反道路交通
    管理事件統一裁罰基準及處理細則第48條第1 項規定不符，
    自無須受同細則第58條第2 項規定之限制，是異議人聲明異
    議權並未於繳納罰鍰20日後喪失。從而，異議人於裁決書製
    作送達後20日內之94年5 月3 日具狀聲明異議，尚未逾越聲
    明異議之期限，程序上自無不合，合先敘明。
乙、實體方面
一、聲明異議意旨係以：伊駕車行經高雄市○○○○路與美術館
    路交岔路口時，因見交通號誌已換為黃燈，即欲停車，一時
    不察以致越線停車，裁決機關未予詳查即予裁處，異議人不
    服，爰依法聲明異議云云。
二、按行車管制號誌「圓形紅燈」顯示之意義：車輛面對圓形紅
    燈表示禁止通行，不得超越停止線或進入路口，道路交通標
    誌標線號誌設置規則第206 第5 項第1 款定有明文。按白實
    線為停止線之標線，用以指示行駛車輛停止之界限，車輛停
    止時，其前懸部分不得伸越該線，道路交通標誌標線號誌設
    置規則第170 條第1 項、第2 項定有明文；又汽車駕駛人，
    駕駛汽車有不遵守交通標誌、標線、號誌之指示者，而道路
    交通管理處罰條例第2 章無處罰之規定者，處新臺幣（下同
    ）900 元以上18 00 元以下罰鍰，道路交通管理處罰條例第
    60條第2 項第3 款定有明文；再汽車駕駛人駕駛汽車違反道
    路交通管理處罰條例第60條第2 項第3 款規定者，除應依該
    條所規定之罰鍰處罰外，並予記違規點數1 點，道路交通管
    理處罰條例第63條第1 項第1 款亦定有明文。
三、經查：
  (一)本件異議人駕駛上開車輛行經右揭時、地，未遵守道路交通
    號誌之指示而在紅燈號誌顯示後超越停止線之事實，為異議
    人所不否認，且有採證相片1 幀可資佐證，足見異議人確有
    在前揭時、地越線停1之事實甚明。
  (二)按人民違反法律上之義務而應受行政罰之行為，法律無特別
    規定時，雖不以出於故意為必要，仍須以過失為其責任條件
    。但應受行政罰之行為，僅須違反禁止規定或作為義務，而
    不以發生損害或危險為其要件者，推定為有過失，於行為人
    不能舉證證明自己無過失時，即應受處罰，司法院大法官釋
    字第275 號解釋意旨足資參照。駕駛人行經有燈光號誌管制
    之交岔路口不遵守道路交通號誌之指示，法律並無特別規定
    以故意為必要，且並不以發生損害或危險為要件，僅須違反
    該禁止規定時，即應受處罰，顯示其處罰不以故意為限，一
    旦駕駛人有過失者，即應予以處罰，且有違反者，應推定為
    有過失。經查：異議人在客觀上既有越線停車之違規情事，
    業如前述，則異議人駕駛上開車輛行經設有號誌之交岔路口
    時，依道路交通安全規則第90條之規定，既負有應遵守號誌
    指示之注意義務，且衡諸當時情形又無不能注意之情事，詎
    疏未注意而越線停車，其有過失至明。縱異議人所辯因見交
    通號誌已換為黃燈，即欲停車，一時不察以致越線停車云云
    ，尚難採信。
四、按交通法庭認為聲明異議雖無理由，而原處分不當或違法者
    ，應以裁定將原處分經聲明異議之部分撤銷，並自為裁定，
    道路交通案件處理辦法第20條定有明文。原處分機車以異議
    人於前開時、地駕車行經有燈光號誌管制之交岔路口不遵守
    道路交通標線之違規行為，依道路交通管理處罰條例第60條
    第2 項第3 款，裁處異議人罰鍰1800元，固非無見，惟查汽
    車駕駛人駕駛汽車違反道路交通管理處罰條例第60條第2項
    第3 款之規定者，除應依該條所規定之罰鍰處罰外，並應予
    記違規點數1 點，道路交通管理處罰條例第63條第1 項第1
    款定有明文，本件異議人有違反道路交通管理處原處分機關
    疏未援引道路交通管理處罰條例第63條第1 項第1 款規定，
    本件異議人有違反道路交通管理處罰條例第60條第2 項第3
    款規定之行為，原處分機關漏未依同條例第63條第1 項第1
    款規定對異議人記違規點數1 點，即難謂為允洽，是本件異
    議人之異議雖無理由，然原處分機關之處分既有前開瑕疵可
    指，本院自應予以撤銷，另依道路交通管理處罰條例第60條
    第2 項第3 款及第63條第1 項第1 款，裁處如主文第2 項所
    示，以資適法。
五、據上論斷，應依道路交通案件處理辦法第20條，裁定如主文
    。
中　　華　　民　　國　　94　　年　　6 　　月　　27　　日
                  交通法庭  法　官    何秀燕
以上為正本證明與原本無異。
如不服本判決，應於判決送達後10日內，向本院提出上訴狀。
中　　華　　民　　國　　94　　年　　6 　　月　　27　　日
                            書記官    唐美玲
